【裁判字號】    95,簡上,417
【裁判日期】    951108
【裁判案由】    電子遊戲場業管理條例等
【裁判全文】
臺灣板橋地方法院刑事判決             95年度簡上字第417號
上  訴  人
即  被  告  甲○○
選任辯護人  張家聲律師
上列上訴人因違反電子遊戲場業管理條例等案件，不服本院95年
度簡字第2960號中華民國95年5 月26日第一審判決（聲請案號：
95年度偵字第6864號），提起上訴，本院管轄之第二審合議庭判
決如下：
    主  文
上訴駁回。
    事實及理由
一、本案經本院審理結果，認第一審簡易判決認被告甲○○犯電
    子遊戲場業管理條例第22條、刑法第266 條第1 項前段之賭
    博等罪，判處拘役五十日，如易科罰金以銀元三百元折算一
    日，認事用法及量刑均無不當，應予維持，並引用如附件第
    一審判決書記載之事實、證據及理由。
二、被告上訴意旨略以：本件電子遊戲賭博機台，係一名自稱「
    陳富慶」之男子，至其公司向員工佯稱已經其同意而擺設，
    其不在場完全不知情，且其禁止員工賭博，公司每年營業額
    上億，豈會貪圖小利，同意擺設該賭博機台，是原審判決所
    認事實有誤，爰提起上訴，請求澄清其清白云云。
三、但查，原審所認被告犯罪事實，業經被告供認其係「聯丞橡
    膠股份有限公司」（下簡稱「聯丞公司」）實際經營之負責
    人，並有臺北縣政府警察局檢查紀錄表1 份、「陳富慶」名
    片1 張、查扣之電子遊戲賭博機台1 台（含IC板1 塊）、上
    開機台內賭資現金新臺幣（下同）2400元、查獲現場及扣案
    機台照片10張等可資佐證。被告雖辯稱上開機台擺設時其不
    在場，亦不知情云云，並經證人即被告公司員工乙○○於審
    理時證稱：擺設機台之人來公司工廠找老闆，說要拿樣品找
    老闆做生意，但老闆不在，他就將本件電子遊戲機台擺在公
    司工廠餐廳，並說他已經跟老闆講好，之後老闆回來，伊有
    跟老闆說，老闆說不知此事也不認識該人，且說等該人再來
    時，叫該人把機台拿走等語，附和其說，惟衡諸本件電子遊
    戲機台係擺放被告公司工廠之餐廳內，若非事先經允諾許可
    ，顯非外人可任意進入擺放，再者被告縱於該電子遊戲機台
    擺放時不在場，然其後經員工乙○○告知此事後，亦未要求
    寄放機台業者將該機台搬離，甚而插電可供人隨時開啟把玩
    ，且自機台內查有現金2400元觀之，益見確有人把玩過該機
    台，顯均與被告上開所辯未同意擺設且不知情云云之情節有
    違，況經本院勘驗被告警詢錄音帶結果，亦見被告於警詢曾
    供稱伊每天都有看到該電子遊戲機台等語（見本院95年8 月
    1 日勘驗筆錄5 頁），是依上述被告所辯不知情云云，實難
    採信。又證人乙○○上開證述所稱：經伊告知被告友人在公
    司工廠擺設本件電子遊戲機台後，被告有說等該人再來時，
    叫該人把機台拿走云云，然查證人乙○○於警詢、偵查均未
    曾作此證述，且核與被告於警詢、偵查中辯稱：伊員工有跟
    伊說，伊忘記要聯絡「陳富慶」將機台載走；（問有無叫該
    男子取回機台？）他放在工廠餐廳，伊沒有看到等語（見偵
    查卷10頁、43頁）情節亦不相符，再衡諸證人乙○○係被告
    僱用之員工，不免有迴護被告之虞，是證人乙○○上開證述
    顯有疑義，亦不足據為對被告為有利之認定。至被告辯護人
    主張被告警詢筆錄係製作完成後才錄音，程序於法未合，應
    無證據能力云云，惟經本院勘驗被告二次警詢筆錄後，被告
    警詢確有全程連續錄音，亦無不法詢問之情，核與警詢筆錄
    所載內容亦大致相符，並無辯護人所指事後錄音之情，此有
    本院上開勘驗筆錄在卷可稽。又本件被告行為後，94年1 月
    7 日修正、刪除之刑法第28條（將共同正犯條文「實施」一
    語，修正為「實行」，否認「陰謀共同正犯」、「預備共同
    正犯」）、第33條第5 款（修正提高罰金最低額為新臺幣一
    千元以上，以百元計算之）、第47條（將累犯修正限制以故
    意再犯為限，並增訂強制工作處分擬制累犯規定）、第55條
    （刪除牽連犯從一重處斷之規定）、第56條（刪除本條連續
    犯以一罪論之規定）、第41條第1 項（將易科罰金折算標準
    提高為「以新臺幣一千元、二千元或三千元折算一日」）等
    規定，業於95年7 月1 日生效施行，罰金罰鍰提高標準條例
    第2 條原易科罰金提高折算標準金額倍數規定，並於95 年4
    月28日配合修正刪除，同於95年7 月1 日生效施行，是經依
    同法第2 條規定綜合比較新舊法結果，被告本件所犯之罪，
    依修正後之上開規定處斷，並無有利，自仍應適用其行為時
    之舊法即94年1 月7 日修正施行前之刑法上開規定處斷。又
    依修正後刑法第2 條第1 項規定，以適用行為時法為原則，
    惟如裁判時法有利於行為人，則例外的適用裁判時法。以往
    實務見解，認原判決未及比較適用新舊法時，上訴後，雖比
    較結果以舊法有利於行為人，而原判決別無其他撤銷事由，
    仍應由本院以此為由撤銷改判，惟修正後之規定係以適用行
    為時法為原則，因此原判決雖未及比較適用，然上訴本院後
    ，經比較新舊法，行為後之法律並非較有利於行為人，仍應
    適用行為時法，則原判決適用行為時法即無不當，自不構成
    撤銷之事由，併此指明。綜上所述，堪認被告犯行事證明確
    ，原審判決認事用法，核無不合，另衡諸被告犯罪情狀，原
    審判決量刑亦屬妥適。是被告上訴意旨仍執前詞，指摘原審
    判決不當，求予撤銷改判無罪，顯無理由，自應予駁回。
據上論斷，應依刑事訴訟法第455 條之1 第1 項、第3 項、第36
8 條、第373 條，判決如主文。
本案經檢察官靳開聖到庭執行職務
中    華    民    國    95    年    11    月    8     日
                刑事第八庭  審判長法  官  王  屏  夏
                                  法  官  王  偉  光
                                  法  官  彭  全  曄
以上正本證明與原本無異。
本件不得上訴。
                                  書記官  吳  詩  琳
中    華    民    國    95    年    11    月    8     日
附錄本案論罪科刑法條全文：
電子遊戲場業管理條例第15條
未依本條例規定辦理營利事業登記者，不得經營電子遊戲場業。
電子遊戲場業管理條例第22條
違反第 15 條規定者，處行為人 1 年以下有期徒刑、拘役或科或
併科新台幣 50 萬元以上 250 萬元以下罰金。
中華民國刑法第266條
（普通賭博罪與沒收物）
在公共場所或公眾得出入之場所賭博財物者，處 1 千元以下罰金
。但以供人暫時娛樂之物為賭者，不在此限。
當場賭博之器具與在賭檯或兌換籌碼處之財物，不問屬於犯人與
否，沒收之。
--------------------------------------------------------
附件：
┌──────────────────────────────┐
│臺灣板橋地方法院刑事簡易判決          95年度簡字第2960號    │
│聲  請  人  臺灣板橋地方法院檢察署檢察官                    │
│被      告  甲○○  男  41歲（民國○○年○月○○日生）           │
│                    籍設臺北市○○○路○段144巷19號          │
│                    住臺北縣蘆洲市○○街142之1號7樓         │
│                    身分證統一編號：Ｚ000000000號            │
│上列被告因違反電子遊戲場業管理條例等案件，經檢察官聲請以    │
│簡易判決處刑（95年度偵字第6864號），本院判決如下：          │
│    主      文                                              │
│甲○○違反未依電子遊戲場業管理條例規定，辦理營利事業登記    │
│者，不得經營電子遊戲場業之規定，累犯，處拘役伍拾日，如易    │
│科罰金，以佰元折算壹日。扣案電子遊戲機壹台（含IC板壹塊    │
│）、賭資新臺幣貳仟肆佰元，均沒收。                          │
│    事實及理由                                              │
│一、犯罪事實：甲○○前因公共危險案件，經臺灣臺南地方法院    │
│    以90年度營交簡字第210 號判決判處有期徒刑3 月，如易科    │
│    罰金以銀元300 元折算1 日確定，於民國90年8 月16日易科    │
│    罰金執行完畢。詎不知悛悔，明知未依電子遊戲場業管理條    │
│    例規定辦理營利事業登記者，不得經營電子遊戲場業，而其    │
│    在臺北縣五股鄉○○路○ 段18巷2 之3 號所經營之「聯丞橡    │
│    膠股份有限公司」（以下簡稱聯丞公司），並未依電子遊戲    │
│    場業管理條例規定辦理營利事業登記，仍基於違法經營電子    │
│    遊戲場業之犯意，於95年1 月3 日，在聯丞公司內擺放電子    │
│    遊戲機1 台，供不特定人把玩，而經營電子遊戲場業。並與    │
│    某真實姓名年籍不詳、自稱「陳富慶」之成年男子基於賭博    │
│    之概括犯意聯絡，自同日起，在上址公眾得出入之場所，以    │
│    前開由「陳富慶」所提供之電子遊戲機與不特定人對賭。其    │
│    賭博方式係由賭客以新臺幣（下同）10元硬幣投入機台內兌    │
│    換10分押注，押中者可得倍數不等之分數，再就遊戲結束時    │
│    之積分總數按同一比例兌換現金退幣；若未押中，其賭金悉    │
│    歸甲○○所有。迄同年月9 日下午3 時30分許，為警在前址    │
│    查獲，並扣得電子遊戲機1 台（含IC板1 塊）及賭資2400元    │
│    。                                                      │
│二、證據：                                                  │
│  (一)被告甲○○於警詢時所為供述。                            │
│  (二)扣案電子遊戲機1 台（含IC板1 塊）及賭資2400元。          │
│  (三)臺北縣政府警察局檢查紀錄表1 件。                        │
│  (四)「陳富慶」之名片1 紙。                                  │
│  (五)臺北縣政府營利事業登記證影本1 件。                      │
│  (六)照片8 幀。                                              │
│  (七)被告雖否認有何違反電子遊戲場業管理條例及賭博等犯行，    │
│    惟依被告於警詢中之供述，被告就扣案電子遊戲機把玩方式    │
│    知之甚詳，且前開電子遊戲機為警查獲時，猶插置在電源上    │
│    ，並備有賭資2400元，顯在運作營業中，被告為上址聯丞公    │
│    司負責人，實難諉為不知，其空言否認犯行，不足採信。是    │
│    本案事證明確，被告犯行堪予認定。                        │
│三、核被告所為，係違反電子遊戲場業管理條例第15條之規定，    │
│    應依同條例第22條之規定論處，及刑法第266 條第1 項前段    │
│    之在公眾得出入之場所賭博罪。被告與「陳富慶」就上開賭    │
│    博犯行，有犯意之聯絡及行為之分擔，皆為共同正犯。被告    │
│    先後多次在公眾得出入之場所賭博財物犯行，時間緊接，所    │
│    犯為構成要件相同之罪名，顯係基於概括犯意反覆實施，為    │
│    連續犯，應依刑法第56條規定論以一罪。被告所犯上開二罪    │
│    間，有方法、結果之牽連關係，應從一較重之電子遊戲場業    │
│    管理條例第22條之違法經營電子遊戲場業罪處斷。又被告有    │
│    如本判決犯罪事實欄所述論罪科刑之執行紀錄，有臺灣高等    │
│    法院被告前案紀錄表可按，其於有期徒刑執行完畢後5 年內    │
│    再犯上開有期徒刑以上之罪，為累犯，應依刑法第47條規定    │
│    ，加重其刑。爰審酌被告之素行、智識程度，其犯罪之動機    │
│    、目的、手段，及被告未依法令規定辦理營利事業登記而經    │
│    營電子遊戲場業之期間、規模、所擺放電子遊戲機具數量、    │
│    所獲利益，兼衡其賭博行為對社會風氣所肇危害，暨被告犯    │
│    後態度等一切情狀，量處如主文所示之刑，並諭知易科罰金    │
│    之折算標準，以資懲儆。                                  │
│四、扣案電子遊戲機1 台（含IC板1 塊），係當場賭博之器具，    │
│    賭資2400元，則係在賭檯處之財物，不問屬於犯人與否，應    │
│    依刑法第266 條第2 項規定沒收之。                        │
│五、依刑事訴訟法第449 條第1 項前段、第3 項、第450 條第1     │
│    項、第454 條第1 項，電子遊戲場業管理條例第22條，刑法    │
│    第11條前段、第266 條第1 項前段、第2 項、第47條、第55    │
│    條、第41條第1 項前段，罰金罰鍰提高標準條例第1 條前段    │
│    、第2 條，逕以簡易判決處刑如主文。                      │
│六、如不服本判決，得自收受送達翌日起10日內向本院提出上訴    │
│    狀，上訴於本院第二審合議庭 (須附繕本)。                 │
│中    華    民    國    95    年    5     月    26    日    │
│                        刑事第一庭  法  官  廖  怡  貞      │
│以上正本證明與原本無異                                      │
│                                    書記官  林  惠  齡      │
│中    華    民    國    95    年    5     月    26    日    │
│※附錄本案論罪科刑法條全文※                                │
│中華民國刑法第266條                                         │
│(普通賭博罪)                                                │
│在公共場所或公眾得出入之場所賭博財物者，處1000元以下罰金    │
│。但以供人暫時娛樂之物為賭者，不在此限。                    │
│當場賭博之器具與在賭檯或兌換籌碼處之財物，不問屬於犯人與    │
│否，沒收之。                                                │
│                                                            │
│電子遊戲場業管理條例第22條：                                │
│違反第15條規定者，處行為人1 年以下有期徒刑、拘役或科或併    │
│科新臺幣50萬元以上250 萬元以下罰金。                        │
│                                                            │
│電子遊戲場業管理條例第15條：                                │
│未依本條例規定辦理營利事業登記者，不得經營電子遊戲場業。    │
└──────────────────────────────┘


司法院資訊處製作；財團法人民間司法改革基金會備份。
